【裁判字號】    97,易,1168
【裁判日期】    970616
【裁判案由】    竊盜
【裁判全文】
臺灣臺中地方法院刑事判決  97年度易字第1168號
公  訴  人  臺灣臺中地方法院檢察署檢察官
被      告  甲○○
上列被告因竊盜案件，經檢察官提起公訴（97年度偵字第4603號
），本院判決如下：
    主    文
甲○○竊盜，未遂，處拘役伍拾日，如易科罰金，以新臺幣壹仟
元折算壹日。扣案鑰匙壹支沒收。
    事    實
一、甲○○於民國九十七年二月七日夜間某時，先將其機車停放
    於臺中市○○路與北屯路交岔處後，即搭車前往位於臺中市
    ○○路○段四十五號之「星光卡拉ＯＫ店」內與友人飲酒，
    嗣於同日二十二時十三分許結束飲酒後，見乙○○所有停放
    於上揭卡拉ＯＫ店門口之車號ＪＪＹ－三五五號重機車無人
    使用，乃意圖為自己不法之所有，基於竊盜之犯意，以自備
    之機車鑰匙，插入乙○○所有上揭機車前方之把手鑰匙孔內
    ，以此方式著手竊取乙○○所有之上揭機車，適乙○○見甲○○行跡可疑，乃趨前質問上揭機車是否為甲○○所有，甲○○乃點頭示意表示為其所有後，仍繼續低頭開啟把手鑰匙
    孔，嗣經乙○○報警處理，始為警當場查獲而未得逞，並扣
    得其所有，供前揭竊盜所用之鑰匙一支。
二、案經臺中市警察局第五分局告請臺灣臺中地方法院檢察署檢
    察官偵查起訴。
    理    由
壹、程序方面：
一、證人即被害人乙○○（下稱證人乙○○）於警詢之證述，無
    證據能力：證人乙○○於警詢中之陳述，核與其於審判中所
    述並無不符，而無刑事訴訟法第一百五十九條之二規定得為
    證據之情形存在，依同法第一百五十九條第一項規定，證人
    乙○○於警詢中及檢察事務官前之陳述，屬傳聞證據，不得
    作為證據。
二、員警職務報告書一紙，無證據能力：
    被告以外之人，於審判外之言詞或書面陳述，除法律有規定
    者外，不得作為證據。刑事訴訟法第一百五十九條第一項定
    有明文。被告以外之人（包括證人、鑑定人、告訴人、被害
    人及共同被告等）於審判外之言詞或書面陳述，即所謂傳聞
    證據。由於傳聞證據有悖法院直接審理及言詞審理之精神，
    妨礙當事人之反對詰問權，影響程序正義之實現，除法律有
    規定者外，原則上不具證據能力。至傳聞證據之內容，包括
    風聞傳說、毫無根據之蜚短流長之傳聞事實（最高法院二十
    二年度上字第二八四二號判例意旨參考）；輾轉聞自親自經
    歷者之體驗事實而作成之調查報告（最高法院二十九年度上
    字第二六四一號判例意旨參考）；及證人未親自到庭，僅以
    書面代到庭陳述（最高法院七十年度臺上字第三八六四號判
    例意旨參考）等情形在內。本件卷附員警「職務報告書」，
    係證人即到場處理之員警丁○○（下稱證人丁○○）偵辦案
    件時所作之書面陳述，屬於被告以外之人，於審判外之書面
    陳述，且查無法律規定以外得為證據之情形，故本院認卷附
    員警「職務報告書」應無證據能力。
貳、實體方面：
一、訊據被告甲○○固坦承有於前揭時地停放機車後前往飲酒，
    並於飲酒後以自備鑰匙開啟證人乙○○所有機車之前方把手
    鑰匙孔之事實，惟矢口否認有何竊盜之犯行，辯稱：伊並沒
    有竊取證人乙○○之機車，伊當時已因飲酒早已不醒人事，
    且伊自己有騎機車，並無竊取他人機車之動機云云。然查：
（一）被告甲○○於前揭時間，將自己騎乘之機車停放於前揭地
      點後，即前往「星光卡拉ＯＫ店」內飲酒，並於結束飲酒
      後，以自備鑰匙開啟證人乙○○所有之上揭機車前方鑰匙
      孔，經證人乙○○發現而質問後，仍點頭示意為所有人，
      嗣經證人乙○○報警後，於警員到場處理時，被告甲○○
      仍意識清楚極力否認有竊盜犯行乙節，除有被告上揭陳述
      外，亦據證人乙○○、丁○○於本院審理時證述綦詳且大
      致相符（本院卷第十六、二十三頁），復有扣案被告甲○○所有供其竊盜犯行所用之機車鑰匙一把在卷可參，另有
      現場照片八張可資佐證。足證被告甲○○確有以自備鑰匙
      著手竊取證人乙○○所有機車之犯行，應可認定。
（二）被告甲○○雖以前揭情詞置辯，惟查：
  １、被告甲○○於員警到場處理時，被告甲○○係採站立姿勢
      ，意識清楚，針對員警及證人乙○○所質問是否有偷竊機
      車之行為等問題，均能清楚回答，復極力否認，且口氣氣
      憤，當場並自承機車不是被告甲○○的，為何還需要偷？
      等情，業據證人丁○○於本院審理時結證綦詳（參本院卷
      第二十三頁），核與證人乙○○於本院審理時結證述內容
      相符（本院卷第十六頁反面），而針對何以認定被告甲○○當時係意識清楚之疑，證人丁○○亦答以：因為伊及證
      人乙○○向被告甲○○詢問時，被告甲○○均能極力否認
      …且並無搖搖擺擺、站不穩之現象，但有大聲否認伊之行
      為，惟大聲否認並無胡言亂語等語（參本院卷第二十三頁
      反面），故被告甲○○以自備鑰匙著手開啟證人乙○○之
      機車時，其意識清楚，亦值認定，被告甲○○辯稱伊已不
      醒人事乙節，並不足採。
  ２、另就被告甲○○遭查獲後，距事發未滿一小時之同日二十
      二時四十五分許，於臺中市警察局第五分局文昌派出所製
      作警詢筆錄時，曾針對警方夜間詢問予以拒絕乙節，係被
      告甲○○一直表明伊沒有偷東西，並重覆稱為何要帶伊至
      警局，且不願回答警方之問題，嗣凌晨一點多，經員警詢
      問被告甲○○是否同意製作筆錄，被告甲○○則說伊意識
      已清楚而同意接受詢問，至於詢問過程被告甲○○答話清
      晰，但仍重覆同樣一句話，即伊並沒有偷竊犯行等情，業
      據證人丁○○於本院審理時結證綦詳（本院卷第二十四頁
      ），核與警詢筆錄所載情節（即九十七年二月七日二十二
      時四十五分製作筆錄時被告甲○○拒絕夜間詢問，嗣於同
      月八日一時十分許，始又同意夜間詢問，見警卷第四、六
      頁）相同，自得採信。足徵被告甲○○於查獲後，迄至警
      局製作筆錄時，均曾一再極力否認竊盜犯行，其意識能力
      清楚，至為灼然，被告甲○○辯以伊因飲酒而不醒人事乙
      節，即不可信。
  ３、另證人乙○○於警詢中曾替被告甲○○向員警求情乙節，
      業據證人乙○○於本院審理時結證明確（本院卷第十六頁
      反面），經本院質以證人丁○○，亦答稱證人乙○○確實
      於警局中曾替被告甲○○求情等語（本院卷第二十四頁反
      面），足證證人乙○○與被告甲○○非但無嫌隙，尚且於
      被告甲○○遭查獲後，仍於警局替被告甲○○求情，故證
      人乙○○要無先刻意誣陷被告甲○○，嗣後再於警局中幫
      被告甲○○求情之理，故證人乙○○所述，其可信性自無
      庸疑。
  ４、至於被告甲○○聲請本院傳喚其友人錢景和，以證明確與
      被告甲○○一同飲酒乙節，本院審酌被告甲○○前往上揭
      地點飲酒等情，既無爭議，且被告甲○○又自承飲酒後，
      因向友人錢景和表明要等小姐，故錢景和先行搭車離去而
      留被告甲○○於現場等語（參本院卷第二十五頁），則被
      告甲○○一同飲酒之友人錢景和，充其量僅能證明前揭已
      不爭執之被告甲○○有飲酒之事實，至於飲酒後以自備鑰
      匙行竊之關鍵事實，則因錢景和已離去而不在現場，就該
      部分犯罪事實並無親自見聞，被告甲○○之聲請，並無傳
      喚之必要，併此敘明。
（三）綜上所述，本院綜合審酌證人乙○○與被告甲○○並無嫌
      隙，況且於警局中替被告甲○○求情，其證言當無刻意誣
      指被告甲○○之虞，另關於被告甲○○行竊時之精神狀況
      ，雖被告甲○○辯以因飲酒而不醒人事，然觀乎證人乙○○及到場處理之員警丁○○之證詞，均明白指稱被告甲○○於查獲當時，即已氣憤為自己之行為辯駁，難謂有何因
      飲酒而意識不清之情況，被告上揭所辯，委無足採。是本
      件事證明確，被告甲○○竊盜犯行洵堪認定。
二、核被告甲○○所為，係犯刑法第三百二十條第三項、第一項
    竊盜未遂罪。被告甲○○已著手於犯罪行為之實施，而未至
    犯罪之結果，為未遂犯，爰依刑法第二十五條第二項規定，
    減輕其刑。爰審酌被告甲○○不思向上，竟以自備鑰匙欲竊
    取他人機車，其動機及手段均值非難，且犯後猶矢口否認犯
    行，甚至於本院九十七年五月二十六日審理期日，稱「我只
    能夠上訴，要不然我要怎麼辦？」等語（參本院卷第二十二
    頁反面）及針對科刑範圍之詢問，又答稱「由法官自由心證
    ，我怎麼知道。」等語（參本院卷第二十六頁反面），犯後
    態度不佳，且迄今尚未與證人乙○○達成和解等一切情狀，
    量處如主文所示之刑，並諭知易科罰金之折算標準，以示懲
    儆。另扣案之鑰匙一支，係被告所有，供本件竊盜犯行所用
    之物，業據被告供明在卷，應依刑法第三十八條第一項第二
    款規定沒收。
據上論斷，應依刑事訴訟法第二百九十九條第一項前段，刑法第
三百二十條第三項、第一項、第二十五條第二項、第四十一條第
一項前段、第三十八條第一項第二款，刑法施行法第一條之一第
一項、第二項前段，判決如主文。
本案經檢察官丙○○到庭執行職務。
中    華    民    國    97    年    6     月    16    日
                  刑事第十一庭  法  官  林慶郎
以上正本證明與原本無異
如不服本判決，應於收受本判決後十日內向本院提出上訴書狀，
其未敘述上訴理由者，並得於提起上訴後二十日內向本院補提理
由書狀（均須按他造當事人之人數附繕本）「切勿逕送上級法院
」
                                書記官  廖日晟
中    華    民    國    97    年    6     月    16    日
附錄本案論罪科刑法條全文：
中華民國刑法第320條
（普通竊盜罪、竊佔罪）
意圖為自己或第三人不法之所有，而竊取他人之動產者，為竊盜
罪，處 5 年以下有期徒刑、拘役或 5 百元以下罰金。
意圖為自己或第三人不法之利益，而竊佔他人之不動產者，依前
項之規定處斷。
前二項之未遂犯罰之。


司法院資訊處製作；財團法人民間司法改革基金會備份。
